最高法院民事判決　　　　　　　　　　　　　　　　八十八年度台上字第四二八號
　　上　訴　人　丁 ○ ○
　　　　　　　　甲○○○
　　　　　　　　庚○○○
　　　　　　　　丙 ○ ○
　　　　　　　　己　　○
　　被 上訴 人　乙 ○ ○
　　　　　　　　戊 ○ ○
　　右　一　人
　　訴訟代理人　李 玲 玲律師
　　　　　　　　葉 美 利律師
右當事人間請求返還土地所有權狀（確認公同共有權存在等）事件，上訴人對於中華
民國八十七年四月七日台灣高等法院高雄分院判決（八十六年度上字第二九○號），
提起上訴，本院判決如左：
    主  文
上訴駁回。
上訴訴訟費用由上訴人負擔。
    理  由
本件上訴人主張：坐落高雄縣湖內鄉○○段三二二七號、三二二八號土地係伊先父林
朝利借用長子即被上訴人戊○○名義承領而登記為戊○○所有，林朝利嗣於六十八年
四月二日借用被上訴人乙○○名義，以買賣為原因，將之辦理所有權移轉登記予乙○
○，三二二八號土地於六十九年六月十二日分割○‧○二二五公頃轉載為三二二八之
二地號，上開三筆土地（下稱系爭土地）仍屬林朝利所有。林朝利已於八十年六月二
十七日死亡，伊及戊○○為繼承人，伊對系爭土地即有公同共有權。詎被上訴人竟各
自主張對系爭土地有單獨所有權，自屬侵害伊之公同共有權等情，本於公同共有權及
公同共有權人之所有物返還請求權，於被上訴人間請求返還土地所有權狀事件繫屬於
原審中，提起主參加訴訟，求為確認伊就系爭土地之公同共有權存在，乙○○應塗銷
所有權移轉登記，戊○○應將系爭土地所有權人變更為林朝利，再以繼承為原因辦理
公同共有登記之判決。
被上訴人乙○○則以：系爭土地為林朝利以戊○○名義出售予伊父吳風春而以伊名義
登記，伊自有所有權等語為辯。被上訴人戊○○則以：系爭土地為伊所承領，屬伊所
有等語，資為抗辯。
原審以：系爭土地為戊○○以現耕農身分，依實施耕者有其田條例放領而取得，有高
雄縣政府地劃字一七九四四六號函及土地登記簿謄本可稽。縱上訴人主張系爭土地係
林朝利借用戊○○名義承領，信託登記予戊○○云云屬實，戊○○取得系爭土地所有
權既係本於信託關係而來，在林朝利本於信託物返還請求權請求戊○○返還予林朝利
前，尚不屬林朝利之繼承人所公同共有，上訴人本於公同共有權人之所有物返還請求
權請求確認伊就系爭土地之公同共有權存在，及請求戊○○將系爭土地所有權人變更
為林朝利，再以繼承為原因辦理公同共有登記，即屬無據。因而判決駁回上訴人之訴
，經核於法洵無不合。
按契約當事人基於契約關係將不動產所有權移轉予他人後，該他人即取得不動產所有
權。於契約關係消滅後，移轉人或其繼承人縱得請求該他人或其繼承人返還該不動產
，惟於返還登記前，尚難謂該不動產已為原移轉人或其繼承人所有。上訴人主張系爭
土地為伊先父借戊○○名義承領並登記為戊○○所有，揆諸上開說明，於戊○○將系
爭土地移轉予上訴人之前，尚難謂系爭土地已屬上訴人所公同共有。上訴人以系爭土
地公同共有人之身分對戊○○行使權利，自屬無據。原審為上訴人敗訴之判決，核無
違誤。上訴論旨仍主張其為系爭土地之公同共有人，並執陳詞，指摘原判決對己部分
違背法令，聲明廢棄，為無理由。
據上論結，本件上訴為無理由，依民事訴訟法第四百八十一條、第四百四十九條第一
項、第七十八條，判決如主文。
中      華      民      國    八十八    年      三      月      四      日
                              最高法院民事第六庭
                                  審判長法官  蕭  亨  國
                                        法官  吳  正  一
                                        法官  楊  隆  順
                                        法官  陳  淑  敏
                                        法官  黃  義  豐
      右正本證明與原本無異
                                              書  記  官
中      華      民      國    八十八    年      三      月    二十二    日
                                                                      Ｋ
